臺灣屏東地方法院刑事判決　　　　　　　 96年度訴字第581號
公　訴　人　臺灣屏東地方法院檢察署檢察官
被　　　告　甲○○
　　　　　　　　　　（另案臺灣屏東監獄竹田分監執行中）
上列被告因違反毒品危害防制條例案件，經檢察官提起公訴（96
年度毒偵字第312 號），茲因被告就被訴事實為有罪之陳述，經
告知簡式審判程序意旨，並聽取公訴人及被告之意見後，本院合
議庭裁定由受命法官獨任依簡式審判程序審理，判決如下：
    主  文
甲○○施用第一級毒品（附表編號一），累犯，處有期徒刑壹年
貳月，減為有期徒刑柒月；又施用第一級毒品（附表編號二），
累犯，處有期徒刑壹年肆月，減為有期徒刑捌月，扣案驗後淨重
零點零玖公克之海洛因壹小包含包裝袋沒收銷燬之；又施用第一
級毒品（附表編號三），累犯，處有期徒刑壹年貳月；減為有期
徒刑柒月；應執行有期徒刑壹年捌月，扣案驗後淨重零點零玖公
克之海洛因壹小包含包裝袋沒收銷燬之。
    事  實
一、甲○○前因違反毒品危害防制條例、竊盜案件，依序經本院
    93年度訴字第163 號判處有期徒刑10月、93年度易字第319
    號判處有期徒刑7 月，分別確定後，經本院93年度聲字第59
    0 號裁定應執行有期徒刑1 年4 月，並與另案因違反毒品危
    害防制條例案件，經臺灣高雄地方法院93年度簡字第3683號
    判處有期徒刑4 月確定部分，接續執行，於民國95年3 月22
    日因假釋期滿未經撤銷假釋而執行完畢。
二、又其因施用毒品而違反毒品危害防制條例案件，經本院88年
    度毒聲字第2748號裁定令入勒戒處所施予觀察勒戒，於88年
    12月23日入所執行，旋因認無繼續施用毒品之傾向，於89年
    1 月17日出所執行完畢，嗣93年間又先後因施用毒品案件，
    分別經本院93年度訴字第163 號判處有期徒刑10月確定，及
    臺灣高雄地方法院93年度簡字第3683號判處有期徒刑4 月確
    定如上，竟不知悔改，復先後各基於施用第一級毒品之犯意
    ，按附表編號一、二、三所示時間、地點及內容，均以皮下
    注射之方式（注射之針筒均於查獲前丟棄而滅失），各施用
    第一級毒品海洛因1 次，嗣分別為警查獲，除經採尿送驗結
    果，均呈嗎啡即海洛因經人體水解代謝產物陽性反應外，如
    附表編號二所示該次並經扣得驗後淨重0.09公克之海洛因1
    小包。
三、案經屏東縣警察局屏東分局報告臺灣屏東地方法院檢察署檢
    察官偵查起訴。
    理  由
一、前揭施用第一級毒品海洛因之犯罪事實，除據被告甲○○於
    本院審理時自白不諱，並有扣案白色粉末1 小包在卷，經送
    法務部調查局鑑驗結果，為淨重0.09公克之海洛因粉末，有
    該局95年9 月9 日調科壹字第09523013180 號鑑定通知書附
    卷可按。又其3 次經查獲採尿送臺灣檢驗科技股份有限公司
    以氣相層析質譜儀法（GC／MS）等科學方法檢驗結果，亦均
    呈嗎啡即海洛因經人體水解代謝產物之陽性反應，有該公司
    95年7 月20日，編號KＺ000000000000號、95年8 月25日，編
    號KＺ000000000000號、95年9 月26日，編號KＺ000000000000
    號濫用藥物尿液檢驗報告存卷可憑，與上開報告均為鑑定機
    關本於專業知識暨以精密儀器測試後所得之結論，自可憑信
    。被告甲○○自白各次施用海洛因，堪信與事實相符。
二、按毒品危害防制條例於92年7 月9 日修正公布，其中第20條
    、第23條將施用毒品之刑事處遇程序，區分為「初犯」、「
    5 年內再犯」、「5 年後再犯」，而依立法理由觀之，僅限
    於「初犯」、「5 年後再犯」，始應先經觀察、勒戒或強制
    戒治程序，倘被告於5 年內已再犯，經依法追訴處罰，縱其
    第三次（或第三次以上）再度施用毒品之時間，在初犯經觀
    察、勒戒或強制戒治執行完畢釋放5 年以後，已不合於「5
    年後再犯」之規定，且因已於「5 年內再犯」，顯見其再犯
    率甚高，原實施觀察、勒戒或強制戒治，已無法收其實效，
    即應依該條例第10條處罰，最高法院95年5 月9 日95年度第
    7 次刑事庭會議著有決議，可資參照。被告甲○○因施用毒
    品而違反毒品危害防制條例案件，前經本院88年度毒聲字第
    2748號裁定令入勒戒處所施予觀察勒戒，於88年12月23日入
    所執行，旋因認無繼續施用毒品之傾向，於89年1 月17日出
    所執行完畢，嗣93年間又先後因施用毒品案件，分別經本院
    93年度訴字第163 號判處有期徒刑10月確定，及臺灣高雄地
    方法院93年度簡字第3683號判處有期徒刑4 月確定，有臺灣
    高等法院被告前案紀錄表、臺灣屏東地方法院檢察署刑案資
    料查註紀錄表、全國施用毒品案件紀錄表、受觀察勒戒人毒
    品及前科紀錄簡列表各1 份在卷可按，其經觀察、勒戒執行
    完畢釋放後，5 年內已再犯施用毒品案件，並經法院判處罪
    刑確定，茲再犯施用毒品犯行，揆諸前開說明，檢察官依法
    提起公訴即屬有據。本件被告犯罪事證已臻明確，應依法論
    科。
三、今按海洛因為毒品危害防制條例第2 條第2 項第1 款規定之
    第一級毒品，除法律另有規定者外，不得持有、施用。核被
    告甲○○如附表編號一、二、三所為，均係犯毒品危害防制
    條例第10條第1 項之施用第一級毒品罪。其因施用而持有海
    洛因之低度行為，應為施用之高度行為所吸收，不另論罪。
    又刑罰法規所規定各該特定犯罪，除要求具備不法意圖等特
    別主觀不法構成要件要素之特別規定者外，行為人主觀上僅
    須具備對於法條規定各該構成要件之「認識」及「意欲」（
    即構成要件之「知」與「欲」），其主觀不法構成要件即已
    該當，至於其動機或在個案中誘發多次行為之共同主觀意向
    聯繫（如概括、整體犯意等）為何，要非所問，被告○○○
    前開3 次施用第一級毒品犯行，既均具備完整並可獨立區隔
    之主、客觀不法構成要件，應各自成立並論以數罪而分論併
    罰之。又被告甲○○前因違反毒品危害防制條例、竊盜案件
    ，依序經本院93年度訴字第163 號判處有期徒刑10月、93年
    度易字第319 號判處有期徒刑7 月，分別確定後，經本院93
    年度聲字第590 號裁定應執行有期徒刑1 年4 月，並與另案
    因違反毒品危害防制條例案件，經臺灣高雄地方法院93年度
    簡字第3683號判處有期徒刑4 月確定部分，接續執行，於95
    年3 月22日因假釋期滿未經撤銷假釋而執行完畢，有臺灣高
    等法院被告前案紀錄表及臺灣屏東地方法院檢察署刑案資料
    查註紀錄表各1 份在卷可按，其前開3 次犯行均係5 年之內
    再因故意犯有期徒刑以上刑之本罪，均為累犯，應依法加重
    其刑。
四、爰審酌被告甲○○之年齡、品行、智識能力、犯罪手段、行
    為對法益造成侵害之程度，其為68年10月25日出生、受有國
    中畢業教育程度、業工之人，有警詢年籍等資料在卷可參，
    本件犯罪時年26歲，如日方昇，竟不知進取，自成年起即屢
    因施用毒品而身繫囹圄，茲就其施用毒品之犯罪類型，雖實
    務上有認為僅屬自殘行為，並未涉侵害他人法益者，惟姑不
    論此見與我國現行刑事立法向不加罰於自殘，甚或自殺者，
    卻始終明文處罰施用毒品之行為，其法定刑猶相當，或更甚
    （如施用第一級毒品罪）於刑法中關於故意「傷害他人」規
    定罪責所表彰之規範體系價值觀念相左，蓋民主法治國家之
    所異於獨裁、集權社會，其國家政策、社會發展，均取決於
    以全體公民個人意志累積形成之群體意志，凡公民不分性別
    、學歷、職業、貧富、愚智，任由鴻儒碩彥至販夫走卒，其
    個人意志之表現就群體意志決定之形成，均屬等值，直接影
    響國家、社會整體之命運，至關重要，則個人基於自主、健
    全意思所表現之公民意志，不分良窳，均應尊重，然若有藉
    不正手段影響他人或自陷個人健全自主意志不能正常形成、
    表現者，不僅直接侵蝕公民群體意志形成之基礎，迫令其他
    自重慎行大眾均須承受建立在該不健全基礎形成之公共政策
    、社會生活品質之結果，對於國家、社會法益及人民全體利
    益，猶已構成危害，是如投票受賄罪所規範者，即在禁止公
    民匯集個人自主意志以形成群體意志之過程受不當影響及控
    制，即為適例。今毒品除可對個人身體健康造成有形傷害外
    ，就人之身體及精神形成高度成癮性及依賴性，猶足以抑制
    個人表現其本於心性能力所為自主意志之決定，並進而造成
    群體意志表現遭不當扭曲之危險，直接影響國家、社會之發
    展，侵害至鉅，斷非僅止於個人健康之危害，被告甲○○屢
    因施用毒品犯罪，自成年迄今未幾已經觀察、勒戒及入監執
    行多次，仍不足徹底矯治其惡習，本件猶在2 月餘間接連為
    警查獲3 次，顯見其不僅法治觀念薄弱，並已施用毒品成習
    ，積重難返，對於社會秩序及其個人身心健康之影響非輕，
    並考量其犯罪施用毒品之手段、查獲時有無扣得毒品及其數
    量，與其犯罪經查獲後，尚能坦認犯行，態度尚可等一切情
    狀，各量處如主文所示之刑，以資儆懲。
五、本件被告各次犯罪時間均在96年4 月24日以前，所犯各為毒
    品危害防制條例第10條第1 項之罪，合於減刑條件，爰依中
    華民國96年罪犯減刑條例第2 條第1 項第3 款之規定，減其
    刑期2 分之1 ，並依法定應執行之刑。
六、扣案驗後淨重0.09公克之海洛因粉末為查獲之毒品，其包裝
    袋因盛裝毒品而為該成分所沾黏，無法析離，此觀卷附法務
    部調查局93年3 月19日調科壹字第09300113060 號函文意旨
    自明，應與所盛裝、沾黏之毒品併同處分，依毒品危害防制
    條例第18條第1 項前段，沒收銷燬之。未扣案而供被告本件
    施用海洛因犯罪使用之注射針筒，據被告甲○○供稱已於查
    獲前丟棄而滅失，復無證據可認其尚存在，爰不另為沒收之
    諭知。
據上論斷，依刑事訴訟法第273 條之1 第1 項、第299 條第1 項
前段，毒品危害防制條例第10條第1 項、第18條第1 項前段，刑
法第11條、第47條第1 項、第51條第5 款，中華民國96年罪犯減
刑條例第2 條第1 項第3 款、第7 條第1 項、第2 項，判決如主
文。
本案經檢察官鍾仁松到庭執行職務
中　　華　　民　　國　　96　　年　　7 　　月　　31　　日
                  刑事第二庭  　法　官　陳松檀
以上正本證明與原本無異。
如不服本判決應於收受本判決送達後10日內向本院提出上訴書狀
，其未敘述上訴理由者，並得於提起上訴後10日內向本院補提理
由書狀（均須按他造當事人之人數附繕本）「切勿逕送上級法院
」
中　　華　　民　　國　　96　　年　　7 　　月　　31　　日
                              　書記官  林祥玉
附錄本件判決引用之法條：
毒品危害防制條例第10條
施用第一級毒品者，處6 月以上5 年以下有期徒刑。
【附表】
┌─┬─────┬─────────┬──────────┬─────────────┐
│  │　時　間  │　　地　　　點    │     犯 罪 行 為    │   　 查　獲　情　形      │
├─┼─────┼─────────┼──────────┼─────────────┤
│一│95年7月4日│屏東縣萬丹鄉廣安村│持注射針筒以皮下注射│95年7 月4 日下午2 時50分在│
│  │上午8 時許│廣安國小操場      │方式施用海洛因1 次  │屏東縣萬丹鄉四維村濫庄產業│
│  │          │                  │                    │道路某養蝦池旁為警查獲    │
├─┼─────┼─────────┼──────────┼─────────────┤
│二│95年8月9日│高雄縣大寮鄉萬大橋│持注射針筒以皮下注射│95年8 月9 日下午3 時20分在│
│  │上午10時許│橋下              │方式施用海洛因1 次  │屏東縣萬丹鄉後庄村河堤公園│
│  │          │                  │                    │涼亭內為警查獲，扣得海洛因│
│  │          │                  │                    │1 小包（驗後淨重0.09公克）│
├─┼─────┼─────────┼──────────┼─────────────┤
│三│95年9月9日│屏東縣萬丹鄉後庄村│持注射針筒以皮下注射│95年9 月11日下午6 時45分在│
│  │上午10時許│河堤公園涼亭內    │方式施用海洛因1 次  │屏東市○○路、公勤街口為警│
│  │          │                  │                    │查獲                      │
└─┴─────┴─────────┴──────────┴─────────────┘
